【裁判字號】    99,易,108
【裁判日期】    990402
【裁判案由】    詐欺
【裁判全文】
臺灣臺北地方法院刑事判決               99年度易字第108號
公  訴  人  臺灣臺北地方法院檢察署檢察官
被      告  甲○○
上列被告因詐欺案件，經檢察官提起公訴（98年度偵字第21975
號），被告於本院準備程序中就被訴事實為有罪之陳述，經告知
簡式審判程序之旨，並聽取公訴人及被告之意見後，本院合議庭
認為適宜由受命法官獨任進行簡式審判程序而裁定改由受命法官
獨任進行簡式審判程序審理，判決如下：
    主  文
甲○○幫助意圖為自己不法之所有，以詐術使人將本人之物交付
，處拘役拾日，如易科罰金，以新臺幣壹仟元折算壹日。緩刑
貳年。
    事  實
一、甲○○明知若將本人之金融機構帳戶金融卡及密碼交付他人
    使用，可能因此供不法詐騙集團份子用以詐使他人匯入款項
    後，再加以提領運用，而能預見可能因此幫助他人從事詐欺
    取財犯罪，竟仍基於幫助他人詐欺取財之意，於民國98年7
    月15日16時30分許，在臺北市大安區○○○路台電大樓前，
    將其前申請設立之彰化商業銀行（下稱彰化銀行）古亭分行
    帳號00000000000000號帳戶之金融卡及密碼交予姓名年籍不
    詳之成年男子。而該成年男子所屬詐騙集團之成員在取得甲○○上開帳戶之金融卡後，即意圖為自己不法所有，分別為
    下列犯行：
(一)於98年7 月15日21時許，以電話向丙○○佯稱：係奇摩拍賣
    網站賣家，丙○○先前網路購物之付款方式有誤，需至自動
    櫃員機辦理變更云云，致丙○○陷於錯誤，依指示於同日21
    時21分許，至新竹縣湖口鄉○○路6 號之湖口新工郵局操作
    自動櫃員機，轉帳新臺幣（下同）7,597 元至甲○○上開帳
    戶內。
(二)於98年7 月15日19 時15分許，以電話向乙○○佯稱：係奇
    摩拍賣網站服務人員，乙○○先前網路購物之付款帳戶有誤
    ，需至自動櫃員機重新設定云云，致乙○○陷於錯誤，依指
    示於同日21時25分許，至臺南市國立成功大學自強校區操作
    自動櫃員機，轉帳2 萬4,873 元至甲○○上開帳戶內。嗣丙○○、乙○○均發覺有異，報警循線查知上情。
二、案經丙○○、乙○○訴由臺北市政府警察局大安分局報請臺
    灣臺北地方法院檢察署檢察官偵查起訴。
    理  由
一、訊據被告甲○○對於前揭事實，迭於本院準備程序、審理時
    均坦承不諱（見本院卷第17頁正面、第41頁背面、第44頁背
    面、第45頁背面），並經證人丙○○、乙○○於警詢時證述
    甚詳（見偵查卷第9 至13頁），且有丙○○提出之郵政儲金
    匯業局儲戶交易明細表1 張（見偵查卷第14頁）、乙○○提
    出之郵政自動櫃員機交易明細表1 張（見偵查卷第15頁) 、
    彰化銀行古亭分行98年7 月24日彰古字第000140號函暨所附
    被告上開帳戶之開戶申請書及帳戶交易明細表（見偵查卷第
    27至30頁）等在卷可稽。足見被告前述自白確與事實相符，
    應堪採信。故本件事證明確，被告犯行堪以認定。
二、按刑法上之幫助犯，係對於犯罪與正犯有共同之認識，而以
    幫助之意思，對於正犯資以助力，未參與實施犯罪構成要件
    之行為者而言（參照最高法院88年度臺上字第1270號判決意
    旨）。本件被告係基於幫助詐騙集團成員犯詐欺罪而提供金
    融卡及密碼等帳戶資料，且並無任何積極證據證明有參與實
    施詐欺取財之犯罪構成要件行為，是核被告所為，係犯刑法
    第30條第1 項、第339 條第1 項之幫助詐欺取財罪。被告以
    幫助之意思，參與構成要件以外之行為，為幫助犯，爰依刑
    法第30條第2 項規定，依正犯之刑減輕之。又上開詐騙集團
    成員分別向不同人行騙，正犯之罪數並不影響被告行為之罪
    數，被告之行為仍應僅認構成一個幫助詐欺取財行為。爰審
    酌被告提供自己銀行帳戶金融卡及密碼予他人犯罪使用，助
    長他人犯罪，非但增加被害人尋求救濟及治安機關查緝犯罪
    之困難，亦使不法詐欺犯得以順利掩飾其詐欺所得之財物，
    危害被害人財產安全及社會治安，參酌其素行、犯罪目的、
    手段、被害人人數，受騙金額多寡，及被告已賠償告訴人乙○○部分損失，且於本院審理中坦承犯行等一切情狀，量處
    如主文所示之刑，並諭知易科罰金之折算標準。
三、末查，被告前未曾因故意犯罪受有期徒刑以上刑之宣告，有
    臺灣高等法院被告前案紀錄表在卷可查，其因一時失慮，致
    罹刑典，於本院審理中坦承犯行，且已賠償告訴人乙○○部
    分損失，告訴人丙○○、乙○○均請求法院給予被告緩刑，
    有本院99年3 月3 日準備程序筆錄（見本院卷第17頁正面）
    、本院公務電話紀錄（見本院卷第18頁）及中國信託新臺幣
    存提款交易憑證（見本院卷第43頁）在卷可稽，信被告經此
    偵審程序之進行，當知警惕，而無再犯之虞，是本院認所宣
    告之刑以暫不執行為適當，爰依刑法第74條第1 項第1 款之
    規定宣告緩刑2 年，用啟自新。
據上論斷，應依刑事訴訟法第273 條之1 第1 項、第299 條第1
項前段，刑法第339 條第1 項、第30條第1 項前段、第2 項、第
41條第1 項前段、第74條第1 項第1 款，刑法施行法第1 條之1
第1 項、第2 項前段，判決如主文。
本案經檢察官陳國安到庭執行職務。
中    華    民    國    99    年     4    月    2     日
                  刑事第十九庭法  官  高若珊
上正本證明與原本無異。
如不服本判決應於收受送達後10日內向本院提出上訴書狀，並應
敘述具體理由；其未敘述上訴理由者，應於上訴期間屆滿後20日
內向本院補提理由書（均須按他造當事人之人數附繕本）「切勿
逕送上級法院」。告訴人或被害人如對於本判決不服者，應具備
理由請求檢察官上訴，其上訴期間之計算係以檢察官收受判決正
本之日期為準。
                               書記官  游曉婷
中    華    民    國    99    年    4     月    2     日
附錄論罪科刑法條全文
中華民國刑法第339條
意圖為自己或第三人不法之所有，以詐術使人將本人或第三人之
物交付者，處5年以下有期徒刑、拘役或科或併科1千元以下罰金
。
以前項方法得財產上不法之利益或使第三人得之者，亦同。
前二項之未遂犯罰之。

司法院資訊處製作；財團法人民間司法改革基金會備份。
